臺灣桃園地方法院刑事判決　　　　　　　　　　　　　九十二年度訴字第五七一號
　　公　訴　人　臺灣桃園地方法院檢察署檢察官
　　被　　　告　甲○○
　　選任辯護人　賴彌鼎律師
　　　　　　　　林宗竭律師
右列被告因強盜案件，經檢察官提起公訴（九十一年度偵字第一一四四七號），本院
判決如左：
    主  文
甲○○無罪。
    理  由
一、公訴意旨略以：被告甲○○意圖為自己不法所有之犯意，於民國九十一年五月十
    六日晚上九時許，夥同真實姓名年籍均不詳、綽號「亞瑟」、「傳說」等十餘名
    成年男子，基於共同之犯意聯絡及行為分擔，持客觀上足供兇器使用之棒球棒、
    鋁棒等物，結夥侵入桃園縣桃園市○○路九八七之五號六樓寶馬國際娛樂事業公
    司（下稱寶馬公司）內，並基於傷害之犯意，持前開球棒、鋁棒毆打被害人庚○○、癸○○、丁○○、丙○○、戊○○、壬○○、子○○、辛○○等人，致被害
    人庚○○受有雙眼臉裂傷、多處擦傷之傷害，被害人癸○○受有左腰挫傷之傷害
    ，而以此強暴方法致使被害人庚○○、癸○○、丁○○、丙○○、戊○○、壬○○、子○○、辛○○等人不能抗拒後，強取寶馬公司內之現金新台幣（下同）四
    萬餘元、傳真機、冰箱、沙發、傢俱及被害人己○○所有之六千元，又基於毀損
    之犯意，砸毀寶馬公司之辦公設施（辦公桌、水族箱、音響、飲水機、電話），
    並噴灑油漆、機油及松香水。隨後，復基於妨害自由之犯意，控制被害人庚○○
    、癸○○、丁○○、丙○○、戊○○、壬○○、子○○、辛○○等人之行動自由
    ，並以膠帶矇住渠等雙眼並綑綁雙手，再以數輛不明車號自用小客車，強行將被
    害人庚○○等人押往桃園縣桃園市○○路○段榮民醫院旁之山坡地，以此非法方
    法限制渠等行動自由，並再次毆打被害人庚○○等人，要求渠等說出寶馬公司負
    責人為何人、喝令渠等交付身上所有財物，被告甲○○等人則於強盜財物後將庚○○等人棄於該處，自行駕車離去，所得財物由被告甲○○與數名不詳、綽號「
    亞瑟」、「傳說」等人朋分花用。因認被告甲○○涉犯有刑法第三百三十條第一
    項攜帶兇器、結夥三人以上強盜罪嫌、第三百零二條第一項妨害自由罪嫌、第三
    百零六條第一項無故侵入他人建築物罪嫌、第三百五十四條毀損罪嫌、第二百七
    十六條第一項傷害罪嫌云云。
二、按犯罪事實應依證據認定之，無證據不得推定其犯罪事實；又不能證明被告犯罪
    者，應諭知無罪之判決，刑事訴訟法第一百五十四條、第三百零一條第一項分別
    定有明文。次按刑事訴訟法上所謂認定犯罪事實之證據，係指足以認定被告確有
    犯罪行為之積極證據而言，該項證據自須適合於被告犯罪事實之認定，始得採為
    斷罪資料。如未能發現相當證據，或證據不足以證明，自不能以推測或擬制之方
    法，以為裁判之基礎。又刑事訴訟上證明之資料，無論其為直接或間接證據，均
    須達於通常一般人均不致有所懷疑，而得確信其為真實之程度，始得據為有罪之
    認定，而被害人之陳述固得採為科刑之基礎，然仍須無瑕疵且就其他方面調查又
    與事實相符，若關於被告是否犯罪之證明未能達此程度，而有合理性懷疑之存在
    ，致使無法形成有罪之確信，根據「罪證有疑，利於被告」之證據法則，即不得
    據為不利被告之認定，此分別有最高法院二十九年上第三一０五號、四十年臺上
    字第八六號、六十一年台上字第三０九九、七十六年臺上字第四九八六號判例意
    旨可資參考。
三、本件公訴人認被告甲○○涉有強盜等罪嫌，無非係以被害人丁○○、庚○○及癸○○於警訊時所為指述，核與證人乙○○、己○○、丙○○、辛○○及陳昌增於
    偵查證述情節相符，又渠等均與被告並無仇恨，應無甘冒偽證罪責而誣陷被告之
    理，復有照片五張附卷可稽，以此作為認定被告有罪之依據。然訊據被告甲○○
    則堅決否認上開犯行，並辯稱：其並不認識丁○○等人，也未到過寶馬公司，案
    發當天其在桃園市○○路一０二號十九樓之一亞蘭德倫模特兒公司上班，絕無參
    與強盜等語。經查：
    (一)位在桃園縣桃園市○○路九八七之五號六樓之寶馬公司，於九十一年五月十六
      日二十一時許，遭約一、二十名不明人士持類似球棒、鋁棒等足堪資為兇器之
      武器闖入，並搗毀辦公室內之桌椅、玻璃、潑灑汽油、強行搬走公司之電話、
      傳真機等物品，而公司員工庚○○、癸○○、丁○○、丙○○、戊○○、壬○○、子○○、辛○○則均遭該等不明人士毆打並以膠帶矇住雙眼、綑綁雙手後
      ，強押載往桃園縣桃園市○○路○段榮民醫院旁空地，該等不明人士以此非法
      方法限制被害人庚○○、癸○○、丁○○、丙○○、戊○○、壬○○、子○○
      、辛○○等人之行動自由，致使渠等不能抗拒後強取財物等情，業據被害人庚○○、癸○○、丁○○、丙○○、壬○○、子○○、辛○○、己○○等人於本
      院調查、審理時陳述甚詳（見本院九十二年五月十四日、七月十六日、八月一
      日、八月十九日、八月二十二日、八月二十八日訊問筆錄，九十二年十月八日
      、十月二十二日審理筆錄），並有被害人癸○○、庚○○之驗傷證明書（偵卷
      第十三頁、第十六頁）及現場照片十二張等證據資為佐證，堪認寶馬公司確於
      九十一年五月十六日二十一時許，遭人入侵破壞，被害人庚○○則遭該等歹徒
      強押至山區洗劫財物等事實，應屬無疑。
    (二)被害人癸○○、丁○○等人固於警訊時指認被告甲○○有參與九十一年五月十
      六日二十一時許至寶馬公司強押渠等至虎頭山上，並強盜渠等財物等，然被害
      人丁○○於偵訊、本院調查、審理時則改稱：對當天情形印象模糊，且其本身
      有近視，歹徒一進公司眾人就被要求蹲下並以膠帶矇住眼睛，所以無法看清楚
      歹徒面貌，當時是庚○○說在路上看到很像那天的歹徒，就通知其與其他被害
      人一起確認，是因很多被害人指認才確定，之前應該沒有看過被告等語（見偵
      卷第七十四頁反面、本院九十二年八月一日訊問筆錄、九十二年十月八日審理
      筆錄），另被害人癸○○則在本院調查及審理時稱：案發當時有近視（兩眼各
      四百多度），但是眼鏡被拔掉且距離有點遠，後來雙眼又被矇住，所以看的不
      是很清楚，當初是憑歹徒身上有刺青來指認，在警局時與被告距離比較遠，所
      以看的不是很清楚，因時間太久了所以已經無法確認被告身上的刺青與案發當
      天所見歹徒身上刺青是否一樣等語（見本院九十二年八月二十二日訊問筆錄、
      九十二年十月二十二日審理筆錄），因之被害人丁○○與癸○○顯無法明確指
      認被告是否有參與強盜犯行，再佐以證人己○○所稱：在警局指認時，是五至
      七個同事一起指認偵訊室裡的嫌犯，彼此可以交談，當時偵訊室裡只有被告跟
      警察等語（見本院九十二年十月二十二日審理筆錄），足認被害人丁○○、癸○○與己○○等人至警局進行指認時，並非選擇式、成列指認，而多數被害人
      一同指認單一嫌犯（即被告）且在指認當時，係被害人彼此交談後才確認，是
      渠等於警訊時所為指認，應係被害人間相互影響，而非單純依據渠等本身親身
      經歷且記憶所及而為陳述，渠等於警訊時所為指認、供述非無瑕疵可指，自不
      足資為認定被告犯罪之證據。
    (三)而被害人丙○○於警詢、偵訊及本院調查時均陳稱：當天被告衝進公司時胸口
      襯衫敞開，露出胸部刺青，並在場指揮其他歹徒，後被告又近距離用膝蓋撞其
      肚子，所以其對被告特別有印象、看得很清楚等語（見偵卷第十八頁、七十三
      頁，本院九十二年七月十六日訊問筆錄），是依其供述其與強盜案之歹徒有近
      距離接觸且清晰看到歹徒身上刺青，理應對歹徒之最重要之特徵記憶甚詳，惟
      其在本院調查時所描述歹徒身上刺青位在整個胸口上半部，圖樣為類似鬼面、
      有二個角，顯與被告右胸口上龍形刺青不同，此經本院當庭勘驗屬實（見本願
      九十二年七月時六日訊問筆錄），被害人丙○○亦自承：當日所見歹徒身上刺
      青與庭上被告不一樣等語（見同上訊問筆錄），是被害人丙○○前開所為指認
      被告之供述顯有可疑而不能逕信。另被害人庚○○、己○○固於本院調查時稱
      ：案發當時被告是帶頭走進公司，而且被告是長頭髮、身高體型比較高大所以
      特別好認等語。然被害人癸○○、丙○○等人均指稱歹徒胸口有明顯、大片刺
      青而以此特徵來指認，何以同樣在場之被害人庚○○、己○○卻僅指稱歹徒為
      長頭髮、身材高壯，而未提及此一明顯特徵？再者，依據被害人庚○○、己○○所描述案發過程：當天約有一、二十名歹徒手持球棒等物衝入公司，喝令大
      家眼睛閉上及蹲下，不要動，庚○○從小辦公室走出來時，有三、四人手持棒
      球走向庚○○並要求趴下，不久大家就被人用膠帶矇住眼睛然後帶走等語（見
      本院九十二年七月十六日訊問筆錄），是依據被害人庚○○、己○○所述，歹
      徒約有十幾二十名，分持棍棒衝進公司，喝令大家趴（蹲）下、閉上眼睛，隨
      後即遭膠帶矇住雙眼，期間不過數秒鐘，在事發突然，如此混亂、驚慌之際，
      被害人庚○○、己○○能否於案發後一年餘仍清楚記憶歹徒之面貌、聲音，實
      值商榷。況被害人庚○○、己○○指述歹徒蓄長髮、身材高壯等特徵，固與被
      告相仿，然該等身材者，為數極多，實不能逕以被告同樣蓄長髮、身高相仿作
      為不利被告之認定。另案發當天亦在場之被害人壬○○、子○○、辛○○等人
      則均因遭歹徒以膠帶矇住雙眼，而未正面見到歹徒的面貌、特徵，所以無法確
      定被告有無參與強盜犯行一情，業據渠等於偵訊、本院調查時供述甚詳（見偵
      卷第七十三頁、本院九十二年五月十四日、八月十九日、八月二十八日訊問筆
      錄），是被害人庚○○、己○○、癸○○、丁○○、丙○○、壬○○、子○○
      、辛○○等人前開所為指述，僅能證明寶馬公司在九十一年五月十六日二十一
      時許，遭一、二十名不明人士入侵、強盜財物之事實，尚不能證明被告係強盜
      被害人之盜匪。
    (四)至證人乙○○於偵訊時僅稱：當日約有二十人以上押我們等語（見偵卷第七十
      四頁反面），並未指認被告是否為參與強盜等犯行之人，更何況證人乙○○於
      案發當時根本不在寶馬公司現場，此為證人乙○○自承（見偵卷第四十一頁反
      面），並經被害人丁○○供述甚明（見本院九十二年八月一日訊問筆錄），其
      所為陳述當屬傳聞證據，自不能資為認定被告犯罪之證據。又證人即查獲員警
      陳昌增雖於偵訊時證稱：被告曾自承參與強盜犯行，並帶同警方至虎頭山尋找
      贓物，但因地形關係而未尋獲等語，然此為被告所否認，亦無其他證據資料可
      資佐證，尚不能據為認定被告犯罪之直接證據。從而，被害人庚○○等人所為
      供述、驗傷單、附卷現場照片等資料，至多僅能證明被害人報案之事實為真，
      均不得做為認定被告犯罪之直接證據。雖被告甲○○僅空言否認強盜犯行，而
      未提出相關反證，然按被告在判罪確定之前，應被推定為無罪，且被告並無自
      證無罪之義務，此乃刑事訴訟法之基本原則，而被告否認犯罪所持之見解，縱
      無可取，仍不得資以為反證其為有犯罪之論據（最高法院八十七年度臺上字第
      三四七一號判決可資參照）；況被告是否有強盜之犯罪行為，自應嚴格證據證
      明之，且其證明之程度，須於通常一般人均不致於有所懷疑，而得確信其為真
      實之程度者，使得據為有罪之認定，如果證明尚未達到此一程度，而有合理懷
      疑存在時，則不論被告本身所為之辯解能否證明為真實，均不能資為不利於被
      告之論斷。是縱認被告僅空言否認，依無罪推定原則，仍不得單憑此即反證被
      告涉有公訴人所指之強盜等犯行。
四、綜上所述，本件公訴人所舉事證尚未達於通常一般之人均不致有所懷疑，得確信
    其為真實之程度，而有合理性懷疑之存在，本院無從形成有罪之確信，已如前述
    。此外，復查無其他積極證據足以證明被告有公訴人所指之強盜、妨害自由、傷
    害、毀損等犯行，根據「罪證有疑，利於被告」之證據法則，並揆諸前揭判例意
    旨，應認不能證明被告甲○○犯罪，爰為被告無罪之諭知。
據上論斷，應依刑事訴訟法刑事訴訟法第三百零一條第一項，判決如主文
本案經檢察官張尹敏到庭執行職務。
中      華      民      國    九十三    年      三      月     十二     日
                                 臺灣桃園地方法院刑事第六庭
                                     審判長法  官  林孟宜
                                           法  官  錢建榮
                                           法  官  何俏美
右正本證明與原本無異。
如不服本判決，應於判決送達後十日內向本院提出上訴狀( 應附繕本 )，上訴於
臺灣高等法院。
                                           書記官  王泰元
中      華      民      國    九十三    年      三     月      十五     日
